# 【求助陈版】非股权投资的公司纳入报表的处理及利润分配的会计处理

提问人：财 会小白 时间：2022-01-03 23:53:02
A公司（母公司）主要通过与私营企业主签订场站租赁协议的方式来满足公司业务规模扩张的需要，未对场站公司形成任何股权投资关系。A公司为其新建资产购买设备等均是通过债权形式完成，即A公司账面计入其他应收款。
虽然A公司采用租赁的方式对其进行运营，但场站公司管理人员的委派及日常的财务、运营，都由A公司实际控制。A公司负责场站所有的设计改造工作，并承担全部经营风险。原私营企业主完全不参与经营。
此种情况下， 1 ）A公司是否可以将场站公司作为单独“子公司”纳入合并报表范围？ 2 ）还是将其作为A公司运营的分公司纳入A公司单体报表即可？
如果是 1 ），当场站公司本年盈利后进行利润分配，A公司账面是否可以计入投资收益？

回答人：chenyiwei
参考《监管规则适用指引——会计类第 1 号》之“1-9 控制的判断”：
一、委托、受托经营业务
公司在判断对受托经营的业务（即标的公司）是否拥有控制时，需重点关注以下问题：
一是关于对标的公司拥有权力的认定。在判断是否对标的公司拥有权力时，除日常运营活动相关的权力外，还应当考虑是否拥有主导对标的公司价值产生重大影响的决策事项的能力和权力。例如，部分委托经营协议中约定，标的公司进行重大资产购建、处置、重大投融资行为等可能对标的公司价值具有重大影响的决策时，需经委托方同意。这种情况下，受托方不具有主导对标的公司价值产生重大影响的活动的权力，不应认定受托方对标的公司拥有权力。又如，部分委托受托经营业务中，委托方或双方并无长期保持委托关系的意图，部分委托协议中赋予当事一方随时终止委托关系的权力等。前述情况下，受托方仅能在较短或不确定的期间内对标的公司施加影响，不应认定受托方对标的公司拥有权力。
二是关于享有可变回报的认定。从标的公司获得的可变回报，不仅包括分享的基于受托经营期间损益分配的回报，还应考虑所分享和承担的标的公司整体价值变动的报酬和风险。例如，部分委托经营协议中虽然约定委托期间标的公司损益的绝大部分比例由受托方享有或承担，但若标的公司经营状况恶化则受托方到期不再续约，这表明受托方实际上并不承担标的公司价值变动的主要报酬或风险，不应认为受托方享有标的公司的重大可变回报。又如，部分委托经营协议中虽然约定受托方享有标的公司的可变回报，但回报的具体计量方式、给付方式等并未作明确约定，有关回报能否实际给付存在不确定性，根据实质重于形式的原则，也不应认定受托方享有可变回报。
可参考上面指引判断对受托经营的场站是否具有控制权及是否应纳入合并报表范围。另外还需要考虑合并报表准则中关于单独主体的规定，以及对外经营是否以A公司的名义等。